臺灣臺南地方法院刑事判決
111年度交易字第351號
公  訴  人  臺灣臺南地方檢察署檢察官
被      告  李全芳


上列被告因公共危險案件，經檢察官提起公訴（111年度偵字第4
406號），被告於本院準備程序就被訴事實為有罪之陳述，本院
裁定進行簡式審判程序，判決如下：
    主  文
李全芳犯駕駛動力交通工具而血液中酒精濃度達百分之零點零伍
以上之罪，累犯，處有期徒刑柒月。
    事  實
一、李全芳（駕駛執照業經吊銷）於民國111年1月11日18時許起
    至同日20時許止，在臺南市龍崎區友人住處飲用米酒，其明
    知飲用酒類後血液中酒精濃度達百分之0.05以上不得駕駛動
    力交通工具，竟仍於酒後騎乘車牌號碼000-0000號普通重型
    機車上路，行經臺南市龍崎區182線道西向東方向23.5公里
    處，未依規定使用方向燈為警攔查，因散發酒味經警對其施
    以吐氣酒精濃度檢測，然因李全芳有實施氣切手術，致無法
    完成吐氣酒精濃度檢測，李全芳欲離去時為警阻止而不慎跌
    落路旁水溝，送醫急救後，經李全芳同意於同日22時05分許
    在臺南市立醫院施以抽血檢測，結果測其血液中酒精濃度達
    141MG/DL，即血液中酒精濃度為百分之0.141（換算吐氣所
    含酒精濃度為每公升0.705毫克），而查獲上情。
二、案經臺南市政府警察局歸仁分局報告臺灣臺南地方檢察署檢
    察官偵查起訴。
    理  由
壹、程序部分：
　　本案被告李全芳所犯修正前刑法第185條之3第1項第1款之駕
    駛動力交通工具而血液中酒精濃度達百分之零點零五以上之
    罪，非死刑、無期徒刑或最輕本刑為3年以上有期徒刑之罪
    ，亦非高等法院管轄第一審案件，其於本院準備程序進行中
    ，就被訴事實為有罪之陳述，經法官告知簡式審判程序之旨
    ，並聽取檢察官及被告之意見後，檢察官及被告均同意適用
    簡式審判程序，且認並無不得或不宜改依簡式審判程序進行
    ，經依刑事訴訟法第273條之1第1項規定，裁定以簡式審判
    程序加以審理，是本案之證據調查，依刑事訴訟法第273條
    之2規定，不受同法第159條第1項、第161條之2、第161條之
    3、第163條之1及第164條至第170條之限制，合先敘明。
貳、實體部分：
一、認定犯罪事實所憑之證據及理由：
    上揭犯罪事實一業據被告於警偵、本院準備程序及審理中均
    坦承不諱，並有勘察採證同意書，臺南市立醫院(委託秀傳
    醫療社團法人經營)檢驗報告查詢生化報告及抽血檢測血液
    中酒精濃度含量換算成百分比及吐氣中酒精含量換算表，臺
    南市政府警察局舉發違反道路交通管理事件通知單，牌照號
    碼NHQ-7672車輛詳細資料報表，證號查詢駕駛執照查詢結果
    等附卷可稽，足認被告之前揭自白核與事實相符，堪予採信
    ，本案事證明確，被告前開犯行堪以認定，應予依法論科。
二、論罪科刑：
  ㈠論罪：
  ⒈新舊法比較：
　　按行為後法律有變更者，適用行為時之法律。但行為後之法
    律有利於行為人者，適用最有利於行為人之法律，刑法第2
    條第1項定有明文。查被告為本案犯行後，刑法第185條之3
    第1項規定業已於111年1月28日修正公布，同年月30日生效
    施行。修正後刑法第185條之3第1項規定「駕駛動力交通工
    具而有下列情形之一者，處3年以下有期徒刑，得併科30萬
    元以下罰金：吐氣所含酒精濃度達每公升零點二五毫克或
    血液中酒精濃度達百分之零點零五以上。有前款以外之其
    他情事足認服用酒類或其他相類之物，致不能安全駕駛。
    服用毒品、麻醉藥品或其他相類之物，致不能安全駕駛。」
    經與修正前刑法第185條之3第1項規定「駕駛動力交通工具
    而有下列情形之一者，處2年以下有期徒刑，得併科20萬元
    以下罰金：吐氣所含酒精濃度達每公升零點二五毫克或血
    液中酒精濃度達百分之零點零五以上。有前款以外之其他
    情事足認服用酒類或其他相類之物，致不能安全駕駛。服
    用毒品、麻醉藥品或其他相類之物，致不能安全駕駛。」比
    較結果，修正後之刑法第185條之3第1項規定提高法定有期
    徒刑刑度及併科罰金之額度，就法定刑而言修正後之規定並
    未有利於被告，參諸上開刑法第2條第1項規定，被告本案犯
    行應適用行為時之法律，即修正前之刑法第185條之3第1項
    第1款之規定處罰。
　⒉核被告所為，係犯修正前刑法第185 條之3 第1 項第1 款之
    駕駛動力交通工具而血液中酒精濃度達百分之零點零五以上
    之罪。
　㈡累犯並加重其刑：
　　被告前於民國109年間因不能安全駕駛致交通危險案件，經
    本院以109年度交易字第1238號判決處有期徒刑6月，併科罰
    金新臺幣（下同）20,000元確定，110年7月29日易科罰金執
    行完畢等情，有臺灣高等法院被告前案紀錄表1 份在卷可按
    。被告本案犯行，其犯罪時間為111年1月11日，顯係在上開
    有期徒刑執行完畢後5 年內再犯，應依刑法第47條第1 項之
    規定論以累犯。再被告本案犯行，係在前案刑罰執行完畢後
    約6個月左右即違犯，受刑後未久即再犯罪，且係再犯相同
    之犯罪行為，自有延長矯正期間必要，以兼顧社會防衛效果
    ，堪認被告主觀上具有特別惡性，對於刑罰反應力確屬薄弱
    。且依其本案犯行，無視酒後駕車為極度危險行為，對於駕
    駛人自身及其他道路使用者之生命、身體、財產均有重大危
    害，仍於飲酒後騎機車上路，依其犯罪情節非微，並無量處
    最低法定刑仍屬罪刑不相當而過重情事，故應依累犯規定，
    加重其最低本刑。
三、量刑：
　　爰以行為人之責任為基礎，審酌駕駛人飲酒後，會降低對光
    線之適應能力，削弱其對於路況及車前狀況辨識之正確性，
    亦使神經反應遲鈍，致使駕駛人駕車時無法適切操控車輛，
    因此酒後駕車，對一般往來之公眾及駕駛人自身皆具有高度
    危險性，此為智識健全之人所可認識者，且酒後不應駕車之
    觀念，復已透過教育、宣導及各類媒體廣為介紹傳達各界週
    知多年，準此，被告對於酒後不能駕車及酒醉駕車之危險性
    ，應有相當之認識，然被告既漠視自己安危，尤枉顧公眾道
    路通行之安全，而於服用酒類後之血液中酒精濃度達百分之
    0.141，已處於不能安全駕駛動力交通工具之狀態，且無駕
    駛執照（駕駛執照業經吊銷）仍於道路上騎乘機車，顯已對
    行車安全致生高度危害；及被告除上開論以累犯之酒後駕車
    公共危險前科犯行外，另尚有四次之酒後駕車公共危險犯行
    （分別在99年、103年、104年、106年），有臺灣高等法院
    被告前案紀錄表1 份在卷可憑，本案係第六次違犯酒後駕車
    公共危險犯行，堪認被告自制力十分薄弱，主觀惡性非輕；
    惟另考量其犯後坦承犯行，尚有悔意，此次所使用之交通工
    具為普通重型機車，客觀上對於用路人所生之危害性，較汽
    車、貨車、聯結車等稍輕，其因交通違規而為警員攔檢發現
    ，幸未造成其他用路人之生命、身體及財產之具體實害，並
    兼衡其因咽喉癌而實施氣切（需使用輔助講話發聲之器具）
    ，領有重度身心障礙證明，有重度身心障礙證明在卷可參（
    本院卷第39頁），智識程度為國小畢業，從事粗工臨時工之
    工作、每日薪資為1,500元，每月收入約30,000元至40,000
    元，已婚，育有子女3人皆已成年，母親已88歲住在養老院
    ，須支付母親在養老院費用，提出照護證明書1紙為憑（本
    院卷第41頁），目前與配偶及一名子女同住，另尚需扶養配
    偶及一名子女，平日亦從事掃地義工之家庭、經濟、生活狀
    況等一切情狀，量處如主文所示之刑。
據上論結，應依刑事訴訟法第273條之1第1項、第299 條第1 項
前段，刑法第2條第1項、修正前刑法第185條之3第1項第1款、刑
法第47條第1項，刑法施行法第1條之1第1項，判決如主文。
本案經檢察官白覲毓提起公訴，檢察官洪欣昇到庭執行職務。
中　　華　　民　　國　　111 　年　　4 　　月　　25　　日
                    刑事第十三法庭    法  官  鄭彩鳳 
以上正本證明與原本無異。
如不服本判決應於收受本判決後20日內向本院提出上訴書狀，並
應敘述具體理由。其未敘述上訴理由者，應於上訴期間屆滿後20
日內向本院補提理由書狀（均須按他造當事人之人數附繕本）「
切勿逕送上級法院」。 
　　　　　　　　　　　　　　　　　    書記官  謝盈敏
中　　華　　民　　國　　111 　年　　4 　　月　　25　　日

附錄本案論罪科刑法條全文
修正前中華民國刑法第185條之3第1項
駕駛動力交通工具而有下列情形之一者，處 2 年以下有期徒刑
，得併科 20 萬元以下罰金：
一、吐氣所含酒精濃度達每公升零點二五毫克或血液中酒精濃度
    達百分之零點零五以上。
二、有前款以外之其他情事足認服用酒類或其他相類之物，致不
    能安全駕駛。
三、服用毒品、麻醉藥品或其他相類之物，致不能安全駕駛。